【裁判字號】    92,上易,1028
【裁判日期】    921225
【裁判案由】    詐欺
【裁判全文】
臺灣高等法院臺南分院刑事判決            九十二年度上易字第一○二八號    Ｇ
      上  訴  人  臺灣臺南地方法院檢察署檢察官
      被      告  乙  ○  ○
右上訴人因被告詐欺案件，不服臺灣臺南地方法院九十一年度易字第一五四三號中華
民國九十二年八月二十九日第一審判決（起訴案號：臺灣臺南地方法院檢察署九十一
年度偵字第六七五九號），提起上訴，本院判決如左：
      主      文
原判決撤銷。
乙○○意圖為自己不法之所有，以詐術使人將本人之物交付，處有期徒刑肆月，如易
科罰金，以佰元折算壹日。
      事      實
一、乙○○意圖為自己不法之所有，於民國九十年五、六月間持用印有「香港華基利
    金融事業股份有限公司富達融資訊資詢中心顧問師陳泳成（被告化名）」名義之
    名片，自稱係「華基利商業投資（國際集團）有限公司」（下稱華基利公司）之
    投資顧問兼操盤手，前往臺南市○○路○段一三七號甲○○住處，向甲○○訛稱
    ：「若參加投資華基利公司可獲高利報酬，又投資後如要中途退資抽回資金亦可
    ：：：」等情，招攬甲○○參與「外匯保證金交易」，遊說甲○○投資美金十萬
    元或五萬元均可，使甲○○信以為真，陷於錯誤而同意先提供美金一萬元委由乙
    ○○操作，甲○○遂於同年六月二十一日由乙○○陪同前往「中國信託商業銀行
    」，在乙○○指示下，依乙○○所提供之「匯款帳號」匯出美金一萬元至「香港
    ＨＳＢＣ」銀行並簽立「委任授權書」，委由乙○○操作外匯買賣，進行外匯交
    易買賣，自同年六月二十七日起至同年七月五日止，甲○○每日均收受外匯到位
    明細表（ＳＥＴＴＬＥＤ─ＰＯＳＩＴＩＯＮ），同年七月五日甲○○委由乙○
    ○所操作之外匯交易依書面資料之帳面數據（ＡＣＣＯＵＮＴ─ＳＴＡＴＵＳ）
    餘額為美金一萬零四百九十八元五角六分（即結餘利潤美金四百九十八元五角六
    分），甲○○乃向乙○○要求提回投資本金及獲利，經乙○○應允，惟表示因係
    匯款，需待三、五天後始能領到款項，是甲○○自同年七月六日起即未再收獲相
    關「外匯到位明細表」等外匯交易資料，甲○○於等候三、五日未見回音，並去
    電查問未果後，乙○○即避不見面僅偶以電話與甲○○連絡，迄同年七月底或八
    月初，乙○○則告知甲○○其所投資之資金美金一萬元已賠損殆盡，甲○○得知
    後前去與乙○○當面理論，乙○○為安撫甲○○，同意賠出新台幣三十六萬元並
    簽發三張本票，發票日均為九十年八月三十一日、面額及到期日分別為（一）新
    台幣十萬元、到期日九十年十二月十日、（二）新台幣十三萬元、到期日九十一
    年三月十日、（一）新台幣十三萬元、到期日九十一年六月十日交付給甲○○作
    為投資及獲利憑據，並口頭承諾以後逐月分別償付美金一千元給甲○○，惟屆期
    乙○○未依約履行，上開所簽發之本票亦未獲兌現，經甲○○委由律師發函催討
    後，乙○○始於九十一年二月五日匯款新台幣一萬元予甲○○，餘款三十五萬元
    迄拒未償付，甲○○始知受騙。
二、案經甲○○訴請臺灣臺南地方法院檢察署偵查起訴。
      理      由
一、訊據被告乙○○坦承其有指示告訴人甲○○開戶匯款美金一萬元，受告訴人委任
    代為操作外匯保證金交易，其係透過「華基利公司」在市場上交易，告訴人於九
    十年七月五日向其要求提回投資本金及獲利，其口頭允諾，迨於同年七月間，其
    向告訴人稱她所投資之金額美金一萬元已賠損等情，惟否認有詐欺取財之犯行，
    辯稱：其於九十年一月份掛名「華基利公司」擔任諮詢顧問，並未支領薪水，該
    公司係一證券經紀商，其另成立富達金融資訊諮詢中心，對外推廣金融商品，其
    並未詐騙告訴人，「華基利公司」在案發當時是確定存在的，其到香港還曾到該
    公司去瞭解，事後因礙於在臺灣的法令不明確，所以才撤掉，當時它在臺灣登記
    的名稱是「匯得利投資顧問公司」，負責人是一位戴先生，詳細姓名其不知道，
    其雖有接受告訴人之委任，並約定以收取佣金之方式代告訴人操作外幣保證金交
    易，但投資原本即有虧有盈，當時其與告訴人接觸，有關海外投資之一些細則內
    容、風險性、獲利性其有告訴她，甚至那份要投資的契約書，都還留在告訴人家
    裡幾天，她明確看過後，才決定投資。其未告訴告訴人其有資歷可代她下單，其
    一直告訴她請她學習如何下單投資，其只是無資力償還她的虧損，如果其有心要
    騙她，為何要告訴她其住址讓她來騷擾，只是因為她委託其代她操作，所以其才
    告訴她把虧損完全由其承受云云。
二、經查：
（一）右揭事實，業據告訴人指訴明確，並有委任協議書、中國信託商業銀行匯出匯
      款申請書、中國信託商業銀行存入憑證及印有香港華基利金融事業股份有限公
      司富達金融資訊資詢中心顧問師陳泳成（被告化名）名片之影本各一份與相關
      外匯到位明細表（ＳＥＴＴＬＥＤ─ＰＯＳＩＴＩＯＮ）、帳面數據（ＡＣＣ
      ＯＵＮＴ─ＳＴＡＴＵＳ）等資料附卷可稽。查被告於九十年五、六月間持用
      印有「香港華基利金融事業股份有限公司富達融資訊資詢中心顧問師陳泳成（
      被告化名）」名義之名片，自稱係華基利公司之投資顧問兼操盤手，向告訴人
      訛稱：「若參加投資華基利公司可獲高利報酬，又投資後如要中途退資抽回資
      金亦可：：：」等情，使告訴人信以為真，陷於錯誤與被告簽立「委任授權書
      」，委由被告操作外匯買賣，進行外匯交易買賣，而同意提供美金一萬元，依
      被告所提供之「匯款帳號」匯出美金一萬元至「香港ＨＳＢＣ」銀行，委由被
      告操作，嗣告訴人向被告要求提回投資本金及獲利，被告即避不見面，被告顯
      然有以欺罔方法向告訴人詐取美金一萬元。
（二）九十年七月五日告訴人委由被告所操作之外匯交易依書面資料之帳面數據（Ａ
      ＣＣＯＵＮＴ─ＳＴＡＴＵＳ）餘額為美金一萬零四百九十八元五角六分（即
      結餘利潤美金四百九十八元五角六分），告訴人乃向被告要求提回投資本金及
      獲利，雖經被告應允，惟表示因係匯款，需待三、五天後始能領到款項，是告
      訴人自同年七月六日起即未再收獲相關「外匯到位明細表」等外匯交易資料，
      告訴人於等候三、五日未見回音，並去電查問未果後，被告即避不見面僅偶以
      電話與告訴人連絡，迄同年七月底或八月初，被告則告知告訴人其所投資之資
      金美金一萬元已賠損殆盡，被告有為自己不法所有之意圖甚明。
（三）綜上所述，被告確有意圖為自己不法所有，以上開欺罔方法使告訴人信以為真
      ，陷於錯誤與被告簽立「委任授權書」，匯款美金一千元至被告所指定之帳戶
      ，委由被告操作外匯買賣，進行外匯交易買賣，而告訴人委由被告所操作之外
      匯交易依書面資料之帳面數據餘額為美金一萬零四百九十八元五角六分（即結
      餘利潤美金四百九十八元五角六分）時，告訴人向被告要求提回投資該本金及
      獲利，被告藉詞拖延，最後竟告知告訴人其所投資之資金美金一萬元已賠損殆
      盡，其顯有詐欺取財之犯行，被告所辯，無非卸責之詞，不足採信，事證明確
      ，被告犯行堪以認定。
三、核被告所為，係犯刑法第三百三十九條第一項之詐欺取財罪。原審未予查明，遽
    認不能證明被告犯罪，而諭知被告無罪之判決，尚有未洽。公訴人上訴指摘被告
    以一不確定存在之「華基利公司」作為工具，誘使告訴人匯款至被告所指定之帳
    戶，再以信託被告操作「外匯買賣」之手法，使告訴人所投資款項消失而蕩然無
    存，足見被告非無詐取告訴人財物之立意，故原判決認公訴人所提出之證據，不
    足為被告有罪之積極證明，其認事用法洵有可議等語，為有理由，應由本院將原
    判決撤銷改判。爰審酌被告犯罪之動機、目的、手段、素行、犯罪所得、犯罪所
    生之危害及犯罪後之態度等一切情狀，量處如主文第二項所示之刑，並諭知易科
    罰金之折算標準。
據上論結，應依刑事訴訟法第三百六十九條第一項前段、第三百六十四條、第二百九
十九條第一項前段、刑法第三百三十九條第一項、第四十一條第一項前段、罰金罰鍰
提高標準條例第一條前段、第二條，判決如主文。
本案經檢察官吳萃芳到庭執行職務。
中    華    民    國      九十二      年      十二      月      二十五  日
                                  臺灣高等法院臺南分院刑事第三庭
                                      審判長法官  陳    義    仲
                                            法官  楊    子    莊
                                            法官  陳    清    溪
右正本證明與原本無異。
不得上訴。
                                      法院書記官  尤    乃    玉
中    華    民    國      九十二      年      十二      月     二十六   日
附錄法條：
刑法第三百三十九條第一項：意圖為自己或第三人不法之所有，以詐術使人將本人或
                          第三人之物交付者，處五年以下有期徒刑、拘役或科或
                          併科一千元以下罰金。


司法院資訊處製作；財團法人民間司法改革基金會備份。
